【裁判字號】    95,交聲,492
【裁判日期】    951031
【裁判案由】    聲明異議
【裁判全文】
臺灣彰化地方法院交通事件裁定  九十五年度交聲字第四九二號
原處分機關  交通部公路總局臺中區監理所彰化監理站
異  議  人
即受處分人  甲○○
上列受處分人因違反道路交通管理處罰條例案件，對於交通部公
路總局臺中區監理所彰化監理站九十五年五月二十九日所為之處
分（彰監四字第裁六四─ＣＺＰ五一六０二０號、ＣＰＰ五一０
五九一號）聲明異議，本院裁定如下：
        主  文
異議駁回。
        理  由
一、原處分機關略以：本案為臺北縣政府交通局於民國九十五年
    三月二十四日以第ＣＺＰ五一六０二０號、ＣＰＰ五一０五
    九一號違規通知單，逕行舉發異議人即受處分人甲○○所有
    之車牌號碼二Ｊ─六二０七號自小客車，於九十五年一月二
    日下午二時二十分許、同日下午六時十八分許，分別在臺北
    縣板橋市○○路及同市○○路○○道路收費停車處所停車經
    催繳不依規定繳費」違規，爰依法各裁處罰鍰新臺幣三百元
    等語。異議人即受處分人甲○○則以：伊因未收到停車單據
    而未繳款，雖舉發機關曾於九十五年二月十三日、同年三月
    六日，分別以平信、雙掛號向其戶籍地址寄發通知單催繳，
    但因當時住居於戶籍地之父、母親剛好出國遊玩而不在國內
    ，所以無法收到上開催繳通知單進行繳費動作，迨九十五年
    三月中旬返家時始發現上開通知單，並隨即於同年三月二十
    日至臺北縣新莊市停車管理處繳費等語而提出聲明異議。
二、按「汽車駕駛人在道路收費停車處所停車，未依規定繳費，
    主管機關應書面通知駕駛人於七日內補繳，並收取必要之工
    本費用，逾期再不繳納，處新臺幣三百元罰鍰。」，道路交
    通管理處罰條例第五十六條第二項定有明文。
三、經查：異議人即受處分人甲○○對於其所有上開自小客車有
    於上揭時、地停車未繳費，且業經臺北縣政府先、後於九十
    五年二月十三日、同年三月六日，分別以平信、雙掛號向其
    戶籍地址寄發通知單催繳等情並不爭執，並有臺北縣政府九
    十五年四月十九日北府路停字第０九五０三一五二二八號函
    一件在卷可憑。又異議人上開未繳之停車費，經催繳之最後
    繳費期限為九十五年三月十六日，異議人則遲至同年三月二
    十三日始行繳納等情，亦據本院向臺北縣新莊市停車管理處
    吳明芬小姐查證屬實，有本院公務電話紀錄一份在卷可考。
    而按人民違反法律上之義務而應受行政罰之行為，法律無特
    別規定時，雖不以出於故意為必要，仍須以過失為其責任條
    件，但應受行政罰之行為，僅須違反禁止規定或作為義務，
    而不以發生損害或其危險為其要件者，推定為有過失，於行
    為人不能舉證證明自己無過失時，即應受處罰（司法院大
    法官會議釋字第二七五號解釋參照）。本件異議人前開所辯
    固據其提出父親錢秋浦及錢秋浦之配偶陳資橋之護照影本各
    一份在卷可稽，然異議人之實際居住處所與戶籍地址不符，
    卻未為戶籍之遷移，且未變更車籍之車主通訊地址（有車號
    查詢汽車車籍一紙在卷可稽），致前開催繳通知單仍向異議
    人之戶籍地址送達，且異議人仍得於錢秋浦、陳資橋尚未返
    回住處之出國期間即九十五年三月中旬（錢秋浦、陳資橋二
    人係於九十五年三月二十九日返國入境，有入出境查詢結果
    及前開護照影本在卷可憑），即行返回戶籍地發現前揭催繳
    通知單，依前揭司法院大法官會議釋字第二七五號解釋意旨
    ，異議人就其未能於繳費期限前發現上開已寄送至其戶籍地
    址之催繳通知單，致無法於最後繳費期限前繳付停車費一節
    ，難認並無過失，自不得據此作為免責之理由。從而，原處
    分機關依道路交通管理處罰條例第五十六條第二項之規定而
    為裁罰，並無不合。本件異議為無理由，應予駁回。
據上論斷，應依道路交通案件處理辦法第十九條，裁定如主文。
中    華    民    國  九十五  年    十    月  三十一  日
                  交通法庭      法  官  李雅俐
以上正本證明與原本無異
如不服本裁定，應於裁定送達後五日內，向本院提出抗告狀（須
附繕本）。
中    華    民    國  九十五  年    十    月  三十一  日
                                 書記官  陳秀娟


司法院資訊處製作；財團法人民間司法改革基金會備份。
